臺灣高等法院高雄分院刑事裁定
111年度毒聲重字第22號
聲  請  人  
即受裁定人  周建榮



上列聲請人即受裁定人因違反毒品危害防制條例案件，對於本院
111年度毒抗字第304號，中華民國111年9月26日確定裁定（原審
案號：臺灣屏東地方法院111年度毒聲字第488號），聲請重新審
理，本院裁定如下：
    主  文
重新審理之聲請駁回。　　
    理  由
一、聲請意旨略以：
　㈠觀察勒戒評估「有無繼續施用毒品傾向」固有法務部矯正署
    訂定之評估項目計分標準，並於110年3月26日以法矯字第11
    006001760號函修正頒布施行，其評估項目分為動態因子及
    靜態因子，社會穩定度3項加總分數達60分以上者，即認有
    繼續施用毒品之傾向。惟本件聲請人即受裁定人周建榮（下
    稱聲請人）經評估所得分數共計76分，終認為有繼續用毒品
    之傾向。然原審裁定云：該評估乃專業醫師依其學識經驗及
    與聲請人面談後，針對聲請人之個案情形所為綜合判斷結果
    ，由形式上觀察，該等評估並無擅斷或濫權（等語），實有
    明顯不當之情事。
　㈡聲請人雖有多重藥物（海洛因、甲基安非他命）使用之行為
    ，然其聲請人施用海洛因係以加入香菸內吸食，並無注射之
    行為，何以評估醫師怎以形式上觀察即為注射行為，且於面
    談調查時，聲請人即以（已）明確告知是以吸食方式，並無
    注射行為。而該項目聲請人亦被計10分，且原審及二審法院
    僅以制式化形式上為審酌，該項計分顯著有違誤。
　㈢聲請人入所執行勒戒處分時，即以（已）開始戒斷毒癮，入
    所尿液檢驗實有所存虞（疑），此亦有令人有所疑慮。評估
    第11項臨床評估，以極重計分7分，更顯著之虞。聲請人在
    外全職工作以及和家人的關係等等綜合情狀，此項計分即令
    人難以信服。
　㈣又合法物質吸菸及所內持續吸菸,各計2分共4分，且試問香菸
    為公賣合法販售物品，此項計（分）等同公賣局公然販售違
    禁品吧。且入所後，亦未發給受處分人收容人注意事項，並
    未告知。所內抽菸偽計分數，又聲請人按所內規定保管金額
    超過4,500元方可購買香菸，此亦是合法取得之物品，此亦
    計分等同一罪二罰之情，且不利於聲請人之綜合情，並有違
    憲法所規定保障人民最基本權。
　㈤綜觀觀察勒戒評估項目計分標準，部分顯有違背違背憲法之
    規定，比例原則及論理原則，且查該計分已明顯有所錯誤之
    情。爰依憲法第80條所定賦予法院審判獨（立）職權，為發
    見真實情狀，准重啟再審。賜撤銷原判決開啟重審等語。　
二、程序事項說明：
　㈠按聲請再審之客體，限於實體之確定判決；對於「確定之裁
    定」，除得依刑事訴訟法相關程式救濟外，均不得為再審之
    對象；至於聲請重新審理，則係不服觀察、勒戒及強制戒治
    之確定裁定請求救濟之方法，故當事人表示不服觀察、勒戒
    及強制戒治確定裁定之意思，縱其形式上誤用再審字樣，仍
    不妨礙其聲請重新審理之效力。本件聲請人提出刑事聲請再
    審狀固載稱係就原裁定聲請再審云云，惟觀之前開書狀內容
    ，可知聲請人係針對原裁定不服而聲請重新審理，是其形式
    上縱以再審名義為之，仍不妨礙其聲請重新審理之效力，自
    應適用毒品危害防制條例有關聲請重新審理之規定，先予敘
    明。
　㈡次按觀察、勒戒及強制戒治之裁定確定後，有下列情形之一
    ，認為應不施以觀察、勒戒或強制戒治者，受觀察、勒戒或
    強制戒治處分之人，或其法定代理人、配偶，或檢察官得以
    書狀敘述理由，聲請原裁定確定法院重新審理：適用法規
    顯有錯誤，並足以影響裁定之結果者；原裁定所憑之證物
    已證明為偽造或變造者；原裁定所憑之證言、鑑定或通譯
    已證明其為虛偽者；參與原裁定之法官，或參與聲請之檢
    察官，因該案件犯職務上之罪，已經證明者；因發現確實
    之新證據足認受觀察、勒戒或強制戒治處分之人，應不施以
    觀察、勒戒或強制戒治者；受觀察、勒戒或強制戒治處分
    之人，已證明其係被誣告者；聲請重新審理，應於裁定確定
    後30日內提起；但聲請之事由，知悉在後者，自知悉之日起
    算；聲請重新審理，無停止觀察、勒戒或強制戒治執行之效
    力；但原裁定確定法院認為有停止執行之必要者，得依職權
    或依聲請人之聲請，停止執行之；法院認為無重新審理之理
    由，或程序不合法者，應以裁定駁回之，毒品危害防制條例
    第20條之1第1項至第4項前段定有明文。
三、本院之判斷：
  ㈠聲請人因施用毒品案件，前經原審臺灣屏東地方法院以111年
    度毒聲字第111號裁定令入勒戒處所執行觀察、勒戒後，該
    勒戒處所以其前科紀錄與行為表現、臨床評估及社會穩定度
    等綜合判斷後，其靜態及動態因子合計為76分，認為有繼續
    施用毒品傾向，經原審法院據此以111年度毒聲字第488號裁
    定令聲請人入戒治處所強制戒治，聲請人不服提起抗告，經
    本院於民國111年9月26日以裁定駁回其抗告確定等情，業經
    本院核閱全案卷證無訛。是聲請人於上開裁定確定後30日內
    之111年10月11日，向本院聲請重新審理，其聲請程序自屬
    合法。至其聲請意旨引用刑事訴訟法第420條，即關於再審
    之法條為據，並聲稱係聲請再審云云，依前開說明，應認為
    無礙其本件重新審理聲請之提起，亦不待言。
  ㈡聲請人固以前揭情詞聲請重新審理，惟評估分數之方式，係
    法務部本於法定職權，洽請衛生福利部協助，並會同專家學
    者研究後，制訂「有無繼續施用毒品傾向評估標準評分說明
    手冊」而為計分標準，適用於全體受觀察、勒戒之人，故有
    其客觀一致性。前揭聲請意旨雖提出數項對其經評估認為有
    繼續施用毒品傾向之不滿及批評，然其所述除無視聲請人此
    前確有以注射方式施用第一級、第二級毒品之紀錄，並曾因
    而經法院判決確定之事實（詳卷附臺灣屏東地方法院104年
    度審訴字第339號判決書），空言指摘前開評估紀錄表就其
    施用毒品方式之種類範圍認定有誤云云；或徒憑己意對於參
    與評量之醫師本於專業評估所作成之裁量意見妄為指駁；甚
    或就其個人仍然保有已經列為評估審酌事項並有礙健康之吸
    菸習慣，亦遷怒於我國早在20年前已經結束之菸酒專賣制度
    以外，既未據提出任何足認其不應施以強制戒治之證據供參
    ，所為亦與前引毒品危害防制條例第20條之1第1項各款重新
    審理之要件不符，是本件聲請重新審理即顯無理由，應予駁
    回。
據上論結，應依毒品危害防制條例第20條之1第4項前段，裁定如
主文。　
中　　華　　民　　國　　111 　年　　10　　月　　25　　日
                      刑事第八庭審判長法  官  陳中和
                                      法  官  林柏壽
                                      法  官  陳松檀
以上正本證明與原本無異。
不得抗告。
中　　華　　民　　國　　111 　年　　10　　月　　25　　日
                                      書記官  李佳旻